臺灣士林地方法院民事判決　　　　　　　　　　　　　九十三年度勞訴字第一七號
　　原　　　告　乙○○
　　訴訟代理人　何兆龍律師
　　複　代理人　梁育純律師
　　被　　　告　瑪格服飾有限公司
　　法定代理人　甲○○
　　訴訟代理人　王耀星律師
右當事人間確認僱傭關係等事件，本院於中華民國九十三年七月二十七日言詞辯論終
結，判決如左：
    主      文
確認兩造間僱傭關係存在。
被告應給付原告新臺幣壹佰參拾陸萬肆仟元，及自民國九十三年三月六日起，按年息
百分之五計算之利息。
訴訟費用由被告負擔。
    事實及理由
一、原告起訴主張：原告自民國七十九年起即任職被告瑪格服飾有限公司（下稱被告
    公司）擔任打板師工作，嗣遭被告公司以原告有勞動基準法第十二條第四款之情
    形而將原告解僱，因該解僱屬非法解僱，故原告於九十年八月十七日依勞動基準
    法第十四條第一項第六款之規定以存證信函（下稱系爭存證信函）終止兩造間之
    僱傭關係，並提起請求給付資遣費之訴訟，經本院認定原告所為之終止已逾同條
    第二項三十日之除斥期間，不生終止之效力，顯見兩造之僱傭關係仍存在，之後
    原告發函被告公司表示要回被告公司繼續上班，但為被告公司拒絕，原告無補服
    勞務之義務，原告每月之薪資為新臺幣（下同）四萬四千元，被告公司尚未給付
    九十年七月五日起至九十三年二月四日止之薪資，爰提起本件確認之訴，並請求
    前開未付之薪資及自起訴狀繕本送達被告之翌日起算之法定遲延利息。並聲明(一)
    、確認兩造間僱傭關係存在。(二)、被告公司應給付原告一百三十六萬四千元及自
    九十三年三月六日起，按年息百分五計算之利息。
二、被告公司則以：勞工主張遭雇主違法解僱，應僅得主張解僱不合法請求繼續兩造
    之僱傭關係，或以雇主違法解僱違反勞動基準法第十四條之規定而請求資遣費，
    二者擇一行使，不得就同一事由，主張二不能併存之權利。原告於發系爭存證信
    函前已明確認定被告公司前所為之解僱行為為違反勞動契約與勞工法令，而選擇
    不願繼續在被告公司任職，其寄發系爭存證信函及起訴請求資遣費，均可認為是
    行使民法第四百八十八條第二項所賦予之終止權，則原告在所提之請求資遣費訴
    訟判決確定後，復提起本件訴訟，在法律上顯無理由。又依民法第四百八十八條
    第二項規定，未定期限之僱傭契約，受僱人得隨時終止之。縱認原告前開發函終
    止兩造間僱傭關係，已逾勞動基準法第十四條第二項之期間，而不得請求資遣費
    ，仍無礙原告得依民法第四百八十八條第二項終止僱傭關係之權利，原告既以系
    爭存證信函向被告公司表示終止兩造間之僱傭關係，則原告之請求自無理由等語
    ，資為抗辯，並聲明(一)、駁回原告之訴。(二)、如受不利之判決，願供擔保請准宣
    告免為假執行。
三、原告主張任職於被告公司擔任打板師工作，每月薪資四萬四千元，僅收受被告公
    司給付至九十年七月四日止之薪資，因認被告公司有違反勞動契約與勞工法令之
    情形，而於同年八月十七日寄發系爭存證信函，終止與被告公司間之僱傭關係，
    惟前開終止業經本院九十一年度勞訴字第一一號判決認定，已逾勞動基準法第十
    四條第二項三十日之除斥期間，原告主張依勞動基準法第十四條第一項第六款之
    規定，終止與被告公司間之僱傭關係，不生效力等情，為被告公司所不爭執，並
    經本院調閱前開民事事件卷宗查閱屬實，堪信為真實。惟被告公司以前開情詞置
    辯，則本件之主要爭點乃在於原告寄發之系爭存證信函有無生民法第四百八十八
    條第二項終止僱傭關係之效力？茲審究如次：
  (一)按勞動基準法第一條固揭明該法係明定勞動條件之最低標準，然所謂勞動條件在
    不同法律層次中均有其存在，在民法債編僱傭一節之意義，乃指僱傭契約當事人
    對勞務給付與報酬之約定。在勞動基準法施行後，該法未規定者，仍適用其他法
    律之規定，因此，有關勞動基準法未規定者，仍應適用民法債編僱傭一節之規定
    ，推而言之，有關勞工終止未定期限勞動契約（僱傭契約）之依據，除勞動基準
    法第十四條所列舉之事項外，勞工亦得依民法第四百八十八條第二項之規定，隨
    時終止僱傭契約，合先敘明。
  (二)查本件兩造均不爭執雙方之僱傭契約未約定期限，則原告自得依民法第四百八十
    八條第二項規定，不須附理由隨時終止僱傭契約。至於該條終止之方式，並無特
    別規定，解釋上自以意思表示之生效為準。惟參酌民法債編賦與受僱人終止權之
    情形，有因僱用人違反勞務專屬性而取得、有因遇重大事由而取得，或是因未定
    期限之僱傭關係而來，事由均有不同，且終止權之性質，乃是賦予一方當事人得
    依其單方之意思表示，使法律關係之效力向後發生消滅之形成權，則當事人是否
    行使終止權或依何條規定行使終止權，自應全賴終止權人之選擇，亦即終止權人
    行使其終止權時，須視其意思表示內容方能判斷所依據之事由，並非指行使某一
    終止權，即包括行使其他終止之權利，此與在民法債編承攬一節行使終止權之情
    形相同，參照最高法院九十二年度台上字第二一一四號判決要旨：「民法第五百
    十一條規定，工作未完成前，定作人得隨時終止契約。但應賠償承攬人因契約終
    止而生之損害。係指定作人於承攬人工作未完成前，如認工作之繼續進行，對其
    已無利益時，得不定期限、不具理由隨意終止契約，但為保護承攬人因定作人隨
    意終止契約所可能遭受之不利益，故賦予承攬人損害賠償請求權。其目的在於節
    省承攬人為繼續完成對定作人已無利益之工作所為之投資，以便將來經由損益相
    抵的計算減輕定作人之給付義務。若定作人係以承攬人有違反契約目的之行為，
    以之為可歸責之重大事由終止契約，即與民法第五百十一條之規定有間，自無該
    條之適用。」等內容自明。查本件原告寄發系爭存證信函乃是依據：「‧‧因雇
    主違反勞動契約與勞工法令，致有損害勞工之權益，本人終止勞動契約。」而來
    ，核其主張之事由與勞動基準法第十四條第一項第六款規定相同；且觀之兩造在
    本院九十一年度勞訴字第一一號請求資遣費之民事事件中，就系爭存證信函之效
    力，亦均爭執是否生勞動基準法第十四條第一項第六款終止契約之效力而已（即
    被告有無違反勞動契約與勞工法令？原告之終止有無逾同條第二項之三十日除斥
    期間？），自堪認原告發出系爭存證信函之意思表示僅是基於勞動基準法第十四
    條第一項第六款之事由，並非依民法第四百八十八條第二項規定所為之終止僱傭
    關係。
  (三)至於被告公司另舉臺灣高等法院八十五年度勞上字第六號判決要旨，辯稱勞工主
    張遭雇主違法解僱時，應僅得就主張解僱不合法而請求繼續兩造之僱傭關係，或
    以雇主違法解僱違反勞動基準法第十四條之規定而請求資遣費，二者擇一行使，
    不得就同一事由，主張二不能併存之權利等語。然查，前開判決僅係認勞動基準
    法第十四條第四項準用同法第十七條請求資遣費之前提，須以勞工依同法第十四
    條第一項之事由為終止僱傭關係之行為，且已生終止之效力者而言，因僱傭關係
    既已終止，自不許勞工於請求資遣費之又同時主張兩造之僱傭關係仍存續，蓋二
    者所憑之基礎關係是矛盾不能併存的，以及勞工如就雇主之違法解僱認為無效而
    先取得確認僱傭關係存在之確定判決後，復依同一理由行使勞動基準法第十四條
    第一項第六款之終止權，因早已逾三十日之除斥期間，自不得依同條第四項準用
    第十七條之規定再請求資遣費，該高院判決所為之論述，均是基於事理與闡述法
    條之規定而已，並非謂勞工認雇主有違反勞動契約與勞工法令之虞時，不能以預
    備之訴請求給付資遣費或確認僱傭關係存在，或於勞工以前開原因終止不生效力
    後，另訴請求確認兩造間之僱傭契約存在，因此，被告公司此部份抗辯，容有誤
    會。
四、綜上所述，原告寄發系爭存證信函既因逾勞動基準法第十四條第二項三十日之除
    斥期間，而不生勞動基準法第十四條第一項第六款終止僱傭關係之效力，且系爭
    存證信函並非原告基於民法第四百八十八條第二項而為之終止行為，從而，原告
    起訴確認兩造間之僱傭關係存在，以及請求被告公司給付自九十年七月五日起至
    九十三年二月四日止未付之薪資一百三十六萬四千元（月薪四萬四千元，共三十
    一個月）及自起訴狀繕本送達被告公司之翌日（即九十三年三月六日）起算，按
    年息百分五計算之利息，自有理由，應予准許。至於被告公司另聲明預供擔保免
    為假執行云云，因原告未聲明請求假執行，則被告公司此部份之聲請，亦無理由
    ，附此敘明。
五、本件為判決基礎之事證已臻明確，兩造其餘攻擊防禦及立證方法，核於判決結果
    不生影響，毋庸一一論述，附此敘明。
六、據上結論，原告之訴為有理由，依民事訴訴法第七十八條，判決如主文。
中　　　華　　　民　　　國　　九十三　　年　　　八　　　月　　 十八 　　日
                                        臺灣士林地方法院民事第二庭
                                            法      官  林政佑
右為正本係照原本作成。
如對本判決上訴須於判決送達後廿日內向本院提出上訴狀。
中　　　華　　　民　　　國　　九十三　　年　　　八　　　月　　二十三　　日
                                            法院書記官  楊錫芬
